臺灣宜蘭地方法院交通事件裁定　　 95年度交聲字第169號
移送機關　　交通部公路總局臺北區監理所宜蘭監理站
異　議　人　甲○○
上列異議人即受處分人因違反道路交通管理處罰條例案件，對於
交通部公路總局臺北區監理所宜蘭監理站中華民國95年10月25日
所為之處分（原處分案號：宜監字第裁43-GA0000000號），聲明
異議，本院裁定如下：
    主  文
異議駁回。
    理  由
一、按道路交通管理處罰條例本質上係屬行政法而非刑事特別法
    ，該條例本身雖未設有法律變更後應如何選法之規定，惟94
    年2月5日公布施行之行政罰法，係屬行政罰之基本法，主管
    機關依據道路交通管理處罰條例，對於人民因違反該條例所
    定之行政法上義務為罰鍰、吊扣駕駛執照等裁罰，係屬行政
    罰之一種，自有行政罰法之適用。而行政罰法第5條規定：
    「行為後法律或自治條例有變更者，適用行政機關最初裁處
    時之法律或自治條例。但裁處前之法律或自治條例有利於受
    處罰者，適用最有利於受處罰者之規定。」此既為行政機關
    作出處分時應依循之選法規範，則本院對於行政機關裁處適
    法與否之認定，原則上即應以行政機關作出不利益處分時之
    法律為裁判基準，然若裁處前之規定有利於異議人者，則應
    以異議人行為時至裁處前最有利之法律為裁判基準。道路交
    通管理處罰條例於民國94年12月28日修正公布，並於95年7
    月1日施行，本件原處分機關係於新法施行後始作出裁罰，
    本院本應依原處分機關裁處時之法律，即道路交通管理處罰
    條例第22條第1項第7款（裁決書誤載為第6款）及第2項之規
    定作為處分合法與否之判準，且該規定，汽車駕駛人之駕駛
    執照逾有效期間仍駕車者，處新臺幣（下同）1,800元以上
    3,600元以下罰鍰，並扣繳駕駛執照，此與新法施行前即異
    議人行為時，處銀元600元以上銀元1,200元以下罰鍰，並扣
    繳駕駛執照之舊法規定相比，異議人行為時之舊法並無較有
    利於異議人之情形，是本院即應以修正後之道路交通管理處
    罰條例第22條第1項第7款及第2項規定為裁判依據。
二、本件異議人即受處分人甲○○前於88年1月7日下午3時19分
    許，因駕駛車牌號碼IW—3067號自用小客車，在宜蘭縣羅東
    鎮○○路前在顯有妨害他車通行處併排停車，遭警員逕行舉
    發，並由交通部公路局臺北區監理所宜蘭監理站（以下簡稱
    「原處分機關即宜蘭監理站」）於89年9月11日以宜監字第
    駕裁00-00000號裁處異議人罰鍰1,200元，並限於89年10月
    11日前繳納，逾期不繳納罰鍰時，自89年10月12日起易處吊
    扣駕駛執照2個月，並限於89年10月26日前繳送執行，如於
    89年10月26日前未繳送駕駛執照者，自89年10月27日起易處
    吊銷，並逕行註銷駕駛執照，駕駛執照吊（註）銷後，自89
    年10月27日起1年不得重新考照。惟異議人因逾期未繳納罰
    鍰，遭原處分機關即宜蘭監理站逕行註銷駕駛執照，迄95
    年10月19日方重新領照。詎異議人於駕駛執照遭註銷期間，
    仍於89年6月9日上午10時8分許，騎乘車牌號碼RAJ—143號
    輕型機車行駛於道路，嗣在臺中市○○路○段647號前遭臺中
    市警察局第五分局四平派出所員警攔查，以其駕駛執照遭原
    處分機關即宜蘭監理站註銷仍駕車且未戴安全帽而開單舉發
    ，原處分機關即宜蘭監理站函請舉發單位調查結果，認異議
    人係駕駛執照逾有效期限仍駕駛前揭汽車行駛於道路上，且
    未戴安全帽，顯然為違規行為，乃依道路交通管理處罰條例
    第22條第1項第7款（誤載為第6款）、第2項、第31條第3款
    及違反道路交通管理事件統一裁罰基準表規定，於95年10月
    25日以宜監字第裁43-GA0000000號裁決書，就未戴安全帽部
    分裁處罰鍰500元，就持逾期駕駛執照駕車部分裁處異議人
    罰鍰3,600元。
三、異議意旨略以：異議人對於未戴安全帽騎乘輕型機車部分不
    爭執，但異議人之駕駛執照為原處分機關即宜蘭監理站代為
    保管，有效期間至87年2月25日止，其不知道駕駛執照已經
    逾期，原處分機關即宜蘭監理站亦未發函通知，係其未盡代
    為保管之責，以致駕駛執照逾期，與異議人無關，員警應以
    駕駛執照遭註銷為由開單告發，況異議人駕駛執照現已領回
    ，已經回溯，原處分機關即宜蘭監理站逕自改判駕駛執照逾
    有效期間仍駕車，顯不合理云云。
四、經查：
（一）異議人甲○○前於88年1月7日下午3時19分許，因駕駛車
      牌號碼IW—3067號自用小客車，在宜蘭縣羅東鎮○○路併
      排停車，遭警員逕行舉發，並由宜蘭監理站於89年9月11
      日以宜監字第駕裁00-00000號裁處異議人罰鍰1,200元，
      限於89年10月11日前繳納，逾期不繳納罰鍰時，自89年10
      月12日起易處吊扣駕駛執照2個月，並限於89年10月26日
      前繳送執行，如於89年10月26日前未繳送駕駛執照者，自
      89年10月27日起易處吊銷，並逕行註銷駕駛執照，駕駛執
      照吊（註）銷後，自89年10月27日起1年不得重新考照。
      惟異議人因逾期未繳納罰鍰，遭原處分機關即宜蘭監理站
      逕行註銷駕駛執照，迄95年10月19日方重新領照，此有宜
      蘭監理站汽車駕駛人螢幕列印、宜蘭縣警察局舉發違反交
      通管理處罰條例事件宜警交字第0093484號通知單及回執
      、宜監字第駕裁00-00000號違反道路交通管理事件裁決書
      及歷史檔資料各1件存卷可參。而詎異議人於駕駛執照遭
      註銷期間，仍於89年6月9日上午10時8分許，騎乘車牌號
      碼RAJ—143號輕型機車行駛於道路，嗣在臺中市○○路○
      段647號前遭臺中市警察局第五分局四平派出所員警攔查
      ，以其駕駛執照遭原處分機關即宜蘭監理站註銷仍駕車且
      未戴安全帽而開單舉發，此並有臺中市警察局舉發違反道
      路交通管理事件通知單1紙附卷可憑。
（二）雖異議人主張原處分機關即宜蘭監理站應以駕駛執照遭註
      銷為處分，其逕自變更為駕駛執照逾有效期間仍駕駛而處
      分，程序顯然有誤云云。然證人即原處分機關即宜蘭監理
      站承辦人員沈碧卿於異議人之另案即本院95年度交聲字第
      165號案件調查程序中結證稱：「異議人先到我們監理站
      查，異議人稱他有駕照，怎麼會被註銷，我們查他駕照被
      註銷，裁決書也有人簽收，異議人說簽收的人並不是他戶
      籍內的人，我們主管要異議人把他的戶籍謄本帶過來，看
      簽收的人是不是他戶籍裡面的人，結果簽收的人並不是異
      議人戶籍裡面的人，所以我們就恢復異議人的駕照，改用
      持逾期駕照駕車來對異議人裁罰」、「95年10月19日異議
      人本人是在監理站，我們有向異議人說我們要改裁罰持逾
      期駕照駕車，異議人說他不服他要異議，我們就下書面的
      裁罰寄給異議人，異議人就提出異議」、「我們是在95年
      10月19日通知異議人要改用持逾期駕照駕車裁罰，之後到
      95年10月25日才用持逾期駕照駕車裁罰，中間已經有6天
      的時間讓異議人表示意見」等語，而異議人於當日調查程
      序中亦自承：「95年10月19日證人確實有通知我說要以持
      逾期駕照裁罰，我當場有說我不服，我說我要提出異議」
      等語（見本院95年度交聲字第165號案件95年12月28日訊
      問筆錄），顯見本件異議人原因駕照註銷遭舉發單位開單
      告發，但因原註銷駕照之裁決書未合法送達，原處分機關
      即宜蘭監理站乃改以駕駛執照逾有效期間仍駕車而處分，
      原處分機關即宜蘭監理站已就裁罰規定之變更告知異議人
      ，並留有相當期間令異議人表示意見，僅異議人就此未表
      示意見，原處分機關即宜蘭監理站之裁罰程序並無不當。
（三）至異議人雖主張其駕駛執照逾期，係因在原處分機關即宜
      蘭監理站保管期間，駕駛執照逾期，但未通知異議人，屬
      可歸責於監理單位之事由云云。惟異議人如因駕駛執照遭
      註銷後重新請領，應自行向監理單位領回，監理單位不負
      注意及通知之責，其駕駛執照因未領回以致逾期未換照，
      係屬可歸責於異議人自己之事由，異議人此部分之主張並
      無理由。惟原處分機關即宜蘭監理站於本件違反道路交通
      管理事件裁決書中所列舉發違反法條為道路交通管理處罰
      條例第22條第1項第6款，應係同條例第22條第1項第7款之
      誤，應予更正。是綜上所述，異議人確有於上開時地，於
      駕駛執照逾有效期間仍駕車之情事，原處分機關即宜蘭監
      理站對異議人之前揭違規行為，依道路交通管理處罰條例
      第22條第1項第7款之規定，裁處罰鍰3,600元，核無不當
      。本件聲明異議為無理由，應予駁回。
據上論斷，應依道路交通案件處理辦法第19條，裁定如主文。
中　　華　　民　　國　　96　　年　　1　　月　　24 　　日
                  交通法庭法  官  郭顏毓
以上正本證明與原本無異。
如不服本裁定，應於裁定送達後5日內向本院提出抗告狀。（應
附繕本）
                          書記官  林秀麗
中　　華　　民　　國　　96　　年　　1　　月　　26　 　日
